臺灣高等法院高雄分院刑事判決　　　　 96年度上易字第198號
上　訴　人
即　被　告　甲○○
上列上訴人因贓物案件，不服臺灣高雄地方法院95年度易字第17
43號中華民國95年12月22日第一審判決（起訴案號：臺灣臺南地
方法院檢察署95年度偵字第10061 號），提起上訴，本院判決如
下：
    主  文
原判決撤銷。
甲○○故買贓物，累犯，處拘役伍拾日，如易科罰金，以銀元
佰元即新臺幣玖佰元折算壹日。
    事  實
一、甲○○曾有下列犯罪科刑紀錄：
 (一) 因違反槍砲彈藥刀械管制條例案件，經本院以85年度上更(一)
    字第30號判處有期徒刑5 月確定；復因竊盜及違反麻醉藥品
    管理條例案件，經臺灣屏東地方法院以84年度訴字第643 號
    判處竊盜部分有期徒刑1 年2 月、違反麻醉藥品管理條例部
    分有期徒刑6 月，應執行有期徒刑1 年6 月確定，以上三罪
    經更定應執行刑為1 年9 月確定。
 (二) 另因強盜等案件，經臺灣高雄地方法院以85年度訴字第2862
    號判處強盜部分有期徒刑6 年2 月、偽造文書部分有期徒刑
    4 月、違反槍砲彈藥刀械管制條例部分有期徒刑3 月，應執
    行有期徒刑6 年6 月確定。復因竊盜案件，經臺灣高雄地方
    法院以85年度訴字第4366號判處有期徒刑1 年確定，並與前
    開強盜等案件合併定應執行刑為7 年4 月確定。
 (三) 上開違反槍砲彈藥刀械管制條例等案件所定應執行刑1 年9
    月，與強盜等案件所定應執行刑7 年4 月接續執行，於民國
    90年6 月15日假釋出監，所餘刑期甫於94年5 月20日屆滿，
    其間未經撤銷假釋，以已執行論（起訴書誤載為94年10 月
    28日執行完畢）。
二、詎甲○○猶不知警惕，復於95年1 月初某日，在高雄市○○
    區○○路某中油小吃部內，見2 名真實姓名年籍不詳之成年
    男子，持LG廠牌行動電話1 支（序號IMEI：00000000000000
    0） 號向店家兜售遭拒，明知該2 名不詳男子所兜售之上開
    行動電話係來源不明之贓物（係蔡金財所有，於94年12月22
    日上午6 時許，在其位於臺南市○○區○○路866 巷2 弄10
    號住處遭竊），竟仍基於故買贓物之犯意，以新臺幣（下同
    ）3 千元之不相當對價予以買受後，將其前向和信電信股份
    有限公司申辦之門號0000000000號SIM 卡，插入上開行動電
    話使用。嗣經警調閱上開行動電話序號之通聯記錄，循線查
    獲上情。
三、案經臺南市警察局第三分局報請臺灣臺南地方法院檢察署檢
    察官向臺灣臺南地方法院起訴，經臺灣臺南地方法院判決本
    件管轄錯誤，移送臺灣高雄地方法院審理。
    理  由
壹、程序方面
    證人即被害人蔡金財警詢中陳述之證據能力：
    按被告以外之人（包括證人、鑑定人、告訴人、被害人及共
    同被告等）於審判外之陳述雖不符刑事訴訟法第159 條之1
    至之4 等四條之規定，而經當事人於審判程序同意作為證據
    ，法院審酌該言詞陳述或書面陳述作成時之情況，認為適當
    者，亦得為證據；當事人、代理人或辯護人於法院調查證據
    時，知有刑事訴訟法第159 條第1 項不得為證據之情形，而
    未於言詞辯論終結前聲明異議者，視為有前項之同意，同法
    第159 條之5 定有明文。本件證人即被害人蔡金財固曾於警
    詢中為陳述，其性質雖屬傳聞證據，惟其未再於法院審理中
    為陳述，且查無符合同法第159 條之1 至之4 等前四條之情
    形，其所為之上開警詢筆錄內容，業經本院審理時予以提示
    並告以要旨，且各經檢察官及被告等人表示意見。當事人已
    知上述筆錄乃傳聞證據，且均未於言詞辯論終結前對該等筆
    錄內容異議，依上開規定，是其於警詢中之證言，已擬制同
    意其有證據能力，本院審酌上開筆錄作成時，較無人情施壓
    或干擾，亦無不當取供之情形，認為以之作為本案之證據亦
    屬適當，是其於警詢中之證言自具有證據能力。
貳、實體方面
一、訊據上訴人即被告甲○○固不諱言於上揭時、地，以3 千元
    之對價，向2 名真實姓名年籍不詳之成年男子購買上開行動
    電話等情，惟矢口否認有何故買贓物犯行，辯稱：因我在「
    中油小吃部」寄放機台，2 名不詳姓名之男子在該處玩機台
    ，輸錢就拿手機要跟店家強迫性抵債，店家不願得罪客人，
    就打電話要我去吸收損失，所以我是被迫購買，不是因貪圖
    便宜而購買，當時不知該行動電話係贓物云云。經查：
(一)、被告如何於上揭時、地，以3 千元之對價，向2 名真實姓名
    年籍不詳之成年男子購買上開行動電話等情，迭據被告自警
    詢起供承在卷（警卷第1 頁背面；偵卷第14頁；原審卷第37
    頁；本院96年4 月13日審判筆錄第3 頁），而上開行動電話
    係被害人蔡金財於94年12月22日上午6 時許，在其位於臺南
    市○○區○○路866 巷2 弄10號住處內遭竊等情，亦據證人
    即被害人蔡金城於警詢時指訴綦詳，足見被告所購入之上開
    行動電話確屬贓物無疑。
(二)、被告雖辯稱：因我在「中油小吃部」有寄放機台，該2 名不
    詳姓名之男子至該處玩機台，輸錢就拿手機要跟店家強迫性
    抵債，店家不願得罪客人，就打電話要我去吸收損失，所以
    我是被迫購買，不是因貪圖便宜而購買，當時不知該行動電
    話係贓物云云。惟查被告自警詢起迄原審審理時止，始終未
    曾提起係因店家要求，迫於無奈而向該2 名不詳姓名之男子
    購買一事，其於警詢時更供稱係因其手機損壞，始向該二名
    男子購買等語（警卷第1 頁反面），而與其於本院所供被店
    家所迫而購買一語，全然不符，是被告嗣於本院所供係被店
    家所迫而購買云云，已難憑信；又被告於原審並不否認其有
    數次購買行動電話之經驗，而知悉向通訊行店家購買時，均
    有來源之證明文件，除有特殊排除約定外，均會附送座型或
    線型充電器，行動電話來源安全無虞（原審卷第39、40頁）
    ，然被告於購買本件行動電話時，明知該2 名不詳姓名之男
    子並未附來源證明文件，又無搭送任何充電器，依其購買行
    動電話之經驗，已知其來源可疑；且被告與前開2 名男子素
    不相識，此為被告所不否認，又依被告於警詢所供：當日在
    中油小吃部修理電子遊戲機台時，見該2 名年約20、30歲之
    不詳姓名男子，欲以上開行動電話向店方變換現金，但店內
    人員不肯等語（警卷第1 頁背面、第2 頁），顯然被告已知
    店家尚且不敢收受，則被告更應高度懷疑其來源不明，然被
    告竟未詢問該行動電話來源或索取相關證明文件，即在偶遇
    場合向素未謀面之陌生男子收購該行動電話，益徵其確有贓
    物之認識，仍貪圖便宜，而予收購甚明。被告所辯係被店家
    強迫購買，及不知該行動電話為贓物云云，顯與常理有違，
    應係避就之詞，殊難採信。
(三)、綜上所述，被告上開所辯，顯係卸責之詞，委無足取。本件
    事證明確，被告犯行洵堪認定，應予依法論科。
二、論罪科刑部分：
    按行為後法律有變更者，適用行為時之法律。但行為後之法
    律有利於行為人者，適用最有利於行為人之法律，刑法第2
    條第1 項定有明文。查本件被告行為後，有關論罪科刑所適
    用之刑法業於94年2 月2 日修正公布，95年7 月1 日起施行
    ，而有下列變更，茲分述如下:
(一)、被告行為後，刑法第47條第1 項累犯之規定，修正為出於故
    意再犯者為限，將再犯為過失犯排除於累犯，有科刑規範變
    更之情事，然被告本件所犯係故意犯罪，並無所謂「有利或
    不利」之情形，自無適用修正後刑法第2 條第1 項之規定比
    較新舊法適用之問題，應依一般法律適用原則，適用裁判時
    法律。
(二)、本件被告犯罪時之刑法第41條第1 項前段規定：「犯最重本
    刑為5 年以下有期徒刑以下之刑之罪，而受6 個月以下有期
    徒刑或拘役之宣告，因身體、教育、職業、家庭之關係或其
    他正當事由，執行顯有困難者，得以1 元以上3 元以下折算
    一日，易科罰金」，又被告行為時之易科罰金折算標準，修
    正前之罰金罰鍰提高標準條例第2 條（現已刪除）規定，就
    其原定數額提高為100 倍折算1 日，則本件被告行為時之易
    科罰金折算標準，應以銀元100 元以上300 元以下折算1 日
    ，經換算為新臺幣後，應以新臺幣300 元以上900 元以下折
    算1 日。惟95年7 月1 日修正公布施行之刑法第41條第1 項
    前段則規定：「犯最重本刑為5 年以下有期徒刑以下之刑之
    罪，而受6 個月以下有期徒刑或拘役之宣告者，得以新臺幣
    1,000 元、2,000 元或3,000 元折算1 日，易科罰金」，比
    較修正前後之易科罰金折算標準，修正後之規定較不利於被
    告，故應依刑法第2 條第1 項前段，適用被告行為時即修正
    前之規定，就被告上開宣告之刑，定其易科罰金之折算標準
    。
(三)、至刑法施行法雖亦於95年6 月14日修正增訂第1 條之1 有關
    罰金刑之貨幣單位及最高數額，並自95年7 月1 日起施行，
    亦即，在該條文增訂之前，刑法分則編有關罰金之貨幣單位
    係銀元（銀元與新臺幣之折算比例為一比三），且依刑法分
    則編應處罰金者，應適用罰金罰鍰提高標準條例第1 條、第
    5 條規定，就72年6 月26日前修正之刑法條文，罰金數額提
    高2 至10倍，其後修正者則不提高倍數；而修正刑法施行後
    ，因刑法第33條第5 款所定罰金之貨幣單位，經修正為新臺
    幣後，刑法分則各罪所定罰金之貨幣單位亦應配合修正為新
    臺幣，為使刑法分則編各罪所定罰金之最高數額與刑法修正
    前趨於一致，乃增訂刑法施行法第1 條之1 ：「中華民國94
    年1 月7 日刑法修正施行後，刑法分則編所定罰金之貨幣單
    位為新臺幣。94年1 月7 日刑法修正時，刑法分則編未修正
    之條文定有罰金者，自94年1 月7 日刑法修正施行後，就其
    所定數額提高為30倍。但72年6 月26日至94年1 月7 日新增
    或修正之條文，就其所定數額提高為3 倍」，是以，自95年
    7 月1 日起，刑法分則編所定罰金之貨幣單位，由原來之銀
    元改為新臺幣，且於94年1 月7 日刑法修正時（94年1 月7
    日係立法院三讀通過之日期），刑法分則編未修正之條文定
    有罰金者，復未於72年6 月26日至94年1 月7 日修正或新增
    ，自95年7 月1 日起，有關罰金之數額提高為30倍。本案被
    告所犯刑法第349 條第2 項之故買贓物罪，有罰金刑之處罰
    ，且該條文於94年1 月7 日刑法修正時未經修正，亦未於72
    年6 月20日至94年1 月7 日間修正過，依增訂刑法施行法第
    1 條之1 規定，其罰金以新臺幣為單位，數額應提高30倍。
    此與修正前之罰金以銀元為單位，適用罰金罰鍰提高標準條
    例第1 條規定，應提高10倍，再經折算為新臺幣（銀元與新
    臺幣之折算比例為1 比3） ，換算結果，亦為30倍。是以，
    刑法施行法第1 條之1 施行後，罰金刑貨幣單位雖有「銀元
    」、「新臺幣」之更異，惟適用結果之罰金額度則無二致，
    就罰金法定刑提高之「刑罰權規範內容」並無利或不利變更
    ，自不生新舊法之比較問題，惟應適用具特別法及準據法（
    刑法施行法第1 條之1 第1 項具有準據法性質）之刑法施行
    法第1 條之1 規定（據上論斷併引刑法施行法第1 條之1第1
    項、第2 項前段）（參照臺灣高等法院暨所屬法院95 年 法
    律座談會刑事類提案第16、19號法律問題），併此指明。
三、核被告所為，係犯刑法第349 條第2 項之故買贓物罪。被告
    有如事實欄一所示之犯罪科刑情形，有臺灣高等法院被告前
    案紀錄表1 份在卷可按，其於受有期徒刑執行完畢後，5 年
    以內故意再犯本件有期徒刑以上之罪，為累犯，應依修正後
    刑法第47條第1項之規定加重其刑。
四、原審據以論處被告罪刑，固非無見；惟查：(一)被告於5 年以
    內再故意犯本件有期徒刑以上之故買贓物罪，不論依修正前
    之刑法第47條，或修正後之刑法第47條第1 項之規定，均構
    成累犯，對被告而言並無有利或不利之情形，自不生新舊法
    比較之問題，應逕依修正後之刑法第47條第1 項，論以累犯
    ，原判決雖亦認修正前修正後刑法第47條規定，對被告並無
    有利或不利之情形，惟其最後認仍應依修正前刑法第47條規
    定，加重其刑，尚有未合；(二)又故買贓物罪之法定刑雖有罰
    金刑，但原判決既未對被告科處罰金，即不必依刑法第2 條
    第1 項規定比較新舊法，故原判決仍比較修正前後刑法第33
    條第5 款規定，而認舊法對被告有利，亦有未合；(三)原判決
    既認被告故買之贓物為中古行動電話1 支，價值尚非過鉅，
    竟就所受利益不高之情，量處有期徒刑5 月，致刑罰失衡，
    核有欠當。被告上訴否認犯罪，雖無理由，惟原判決既有上
    開可議之處，自應由本院予以撤銷改判。爰審酌被告曾有犯
    罪紀錄之素行、故買贓物對於被害人財物追索之損害，贓物
    之價值尚輕，犯罪後卻飾詞狡展之態度等一切情狀，量處如
    主文第2 項所示之刑，並依修正前刑法第41條第1 項前段規
    定，諭知易科罰金之折算標準。
據上論結，應依刑事訴訟法第369 條第1 項前段、第364 條、第
299 條第1 項前段，刑法第2 條第1 項前段、第349 條第2 項、
第47條第1 項、修正前刑法第41條第1 項前段，刑法施行法第1
條之1 ，修正前罰金罰鍰提高標準條例第2 條，判決如主文。
本案經檢察官王登榮到庭執行職務。
中　　華　　民　　國　　96　　年　　4 　　月　　27　　日
            刑事第六庭  審判長法  官  王憲義
                              法  官  張盛喜
                              法  官  李璧君
以上正本證明與原本無異。
不得上訴。
中　　華　　民　　國　　96　　年　　4 　　月　　27　　日
                              書記官  唐奇燕
附錄本件判決論罪科刑法條：
中華民國刑法第349 條第2 項
搬運、寄藏、故買贓物或為牙保者，處5 年以下有期徒刑、拘役
或科或併科1 千元以下罰金。
